臺灣高雄地方法院刑事判決　　　　　100年度交簡上字第193號
上　訴　人
即　被　告　曾勝華
上列上訴人因公共危險案件，不服本院高雄簡易庭民國100 年7
月19日100 年度交簡字第2770號第一審簡易判決（聲請簡易判決
處刑案號：100 年度偵字第17159 號），提起上訴，本院管轄之
第二審合議庭判決如下：
    主  文
上訴駁回。
    事  實
一、曾勝華前因竊盜案件，經法院判處有期徒刑10月確定，嗣經
    臺灣高等法院高雄分院以96年度聲減字第475 號裁定減刑為
    有期徒刑5 月，於民國96年7 月12日縮刑期滿執行完畢。詎
    仍不知悔改，於100 年5 月15日晚上8 時許，在高雄市岡山
    區某處，獨飲蔘茸酒1 瓶後，明知已達不能安全駕駛動力交
    通工具之狀態，竟於同（15）日晚上11時40分許，仍騎乘車
    牌號碼GJ6-867 號普通重型機車，行駛在高雄市○○區○○
    路上；適有員警李昀修駕駛巡邏車行經該處，因見曾勝華騎
    乘機車逆向行駛，並左右搖晃，而自後追趕至高雄市○○區
    ○○路61巷寶公橋上，將曾勝華之機車攔停，並於翌（16）
    日凌晨0 時1 分許，對其施以呼氣檢驗，測得其呼氣酒精濃
    度為每公升0.88毫克。
二、案經高雄市政府警察局岡山分局移送臺灣高雄地方法院檢察
    署檢察官偵查後聲請簡易判決處刑。
    理  由
壹、證據能力部分：
    按被告以外之人於審判外之陳述，雖不符刑事訴訟法第159
    條之1 至之4 之規定，然經當事人於審判程序同意作為證據
    ，法院審酌該言詞陳述或書面陳述作成時之情況，認為適當
    者，亦得為證據。又當事人、代理人或辯護人於法院調查證
    據時，知有第159 條第1 項不得為證據之情形，而未於言詞
    辯論終結前聲明異議者，視為有前項之同意。刑事訴訟法第
    159 條之5 定有明文。查，本案所引用之相關證據資料（詳
    後引證據），其中各項言詞或書面傳聞證據部分，縱無刑事
    訴訟法第159 條之1 至第159 條之4 或其他規定之傳聞證據
    例外情形，業經本院審理時予以提示並告以要旨，且各經檢
    察官及被告表示意見，當事人已知上述證據乃屬傳聞證據，
    或明示同意作為本案之證據使用，或未於言詞辯論終結前對
    該等證據聲明異議，本院審酌上開證據作成時之情況，並無
    違法取證或其他瑕疵，認為以之作為證據為適當，而具有證
    據能力。
貳、實體部分：
一、訊據上訴人即被告曾勝華矢口否認前揭犯行，辯稱：於100
    年5 月15日晚上，我雖然有喝酒，但我是在寶公橋下的步道
    訓練二隻狗，並沒有騎乘機車上路，且警察來時，我只是坐
    在機車上而已，警察就把我帶回派出所云云。惟查：
  (一)被告於100 年5 月15日晚上8 時許，在高雄市岡山區某處，
    確有飲用蔘茸酒1 瓶，此為被告於偵、審時所自承。又證人
    即查獲之員警李昀修於審理時證述：於100 年5 月15日晚上
    11時40分許，我與副所長開巡邏車，沿高雄市○○區○○路
    由東往西行駛，見被告機車在對向車道逆向行駛、未載安全
    帽及左右搖晃，隨即左轉國軒路61巷，我們就開巡邏車跟著
    被告機車，追了約400 、500 公尺左右，在寶公橋上將被告
    攔停下來，並因聞到被告身上有酒味，經被告同意，帶回派
    出所實施酒測及平衡檢測。又被告騎乘機車在國軒路時，後
    面有跟著狗，看起來只是野狗跟著他而已，且被告是騎乘機
    車行駛到寶公橋上，被我們攔下的，被告當時不是坐在機車
    上（審卷第28至32頁）等語。復有刑法第185 條之3 案件測
    試觀察紀錄表、汽機車駕駛人酒後生理平衡檢測紀錄表、酒
    精測定紀錄表、高雄市政府警察局舉發違反道路交通管理事
    件通知單（警卷第6 至9 頁）、攔停現場照片（審卷第41至
    44頁）等附卷可稽。準此，被告確於100 年5 月15日晚上11
    時40分許，飲酒後呼氣酒精濃度達每公升0.88毫克，仍騎乘
    機車行駛在高雄市○○區○○路等道路上，而為警在高雄市
    ○○區○○路61巷寶公橋上攔停。是被告辯稱：當天晚上我
    雖然有喝酒，但未騎乘機車上路云云，顯係事後卸責之詞，
    不足採信。
  (二)次查，被告於警詢時供稱：「（警方於100 年5 月15日23時
    時40分在高雄市○○區○○路61巷寶公橋上，發現你騎乘重
    機車GJ6-867 左右搖晃，因而將你帶返所進行酒精測試是否
    正確？）我當時騎重機車GJ6-867 在寶公橋下面的農地路上
    訓練狗被警方查獲後，帶返所實施酒測。我有騎機車，但我
    沒有左右搖晃」、「我騎重機車GJ6-867 從岡山區○○路旁
    的網球場逆向出發要去國軒路61巷寶公橋下的農地路訓練狗
    。我之所以逆向行駛是因為我怕狗被車撞到，當時網球場距
    離國軒路61巷（警方告知）只有100 公尺」（警卷第4 、5
    頁）等語。而被告雖於本院審理時辯稱：我於警詢時沒有這
    麼說，警詢筆錄都不對云云，然經本院當庭勘驗被告之警詢
    錄音帶，勘驗結果：「(1)詢問員警態度懇切，詢問內容有重
    複向被告確認，而依詢答內容確實記載，並無不法取供情形
    。(2)經勘驗警詢筆錄內容，與錄音帶詢問內容相符，其中被
    告確有承認騎乘重機車於農地路旁訓練蹓狗，且怕狗被車撞
    到而逆向行駛情形。(3)被告於警詢之初，有回答說製作警詢
    筆錄當時意識清楚，已酒醒」，有勘驗筆錄（審卷第37、38
    頁）可按；依此，足徵被告確有飲酒後騎乘機車，並在國軒
    路上逆向騎駛之情事。是被告辯稱：警詢不實在云云，應屬
    事後避責之詞，殊難採信。
  (三)又按刑法第185 條之3 規定所謂「不能安全駕駛」，係抽象
    危險犯，本不以發生具體危險為必要，除衡之行為人駕車時
    飲用酒類之程度及血液中酒精含量之多寡外，並應參以行為
    人當時之精神狀態、駕馭車輛之情形及對於交通號誌或指揮
    遵守能力，以資相佐，斷非徒以飲酒數量作為取決是否成罪
    之唯一標準；又依醫學實驗證明所得經驗法則，對於吐氣酒
    精濃度達每公升0.25毫克以上時，將使駕駛人產生複雜之技
    巧障礙、駕駛能力變壞之行為表現，肇事比率比一般未飲酒
    時高出2 倍，而吐氣酒精濃度達每公升0.5 毫克以上時，將
    使駕駛人產生平衡感與判斷力障礙升高，肇事比率比一般未
    飲酒時高出10倍，甚而如吐氣酒精濃度達每公升0.75毫克時
    ，駕駛人將產生明顯酒醉、步履蹣跚之行為狀態，其肇事比
    率比一般高25倍（參見蔡志中著，對飲酒不能安全駕駛之執
    法研究，司法院第46期業務研究會講義）。本件被告於案發
    後測得其呼氣中之酒精濃度為每公升0.88毫克，有上開酒精
    測定紀錄表在卷可按，依據上開研究報告之結論，且佐以被
    告「駕駛或變換車道未打方向燈或方向燈錯誤，或有駛入對
    向車道、單行道等異常駕駛行為」、「駕駛有蛇行，車身搖
    擺不定，轉彎半徑過大或過小等駕駛操控力欠佳情形」、「
    駕駛人腳步不穩、劃定直線無法正常行走，顯無法為正常操
    控」、「查獲、測試或訊問過程，有含糊不清、多語」等情
    事，有前開測試觀察紀錄表載明可徵，足認被告案發當時已
    因服用酒類導致其反應變慢、感覺減低、思考及個性行為亦
    均受影響而改變，並影響控制與反應能力，而已達於不能安
    全駕駛動力交通工具之情狀。從而，本件事證明確，被告公
    共危險犯行堪以認定，應依法論科。
二、核被告所為，係犯刑法第185 條之3 不能安全駕駛動力交通
    工具罪。又被告有事實欄所載之前案紀錄，於96年7 月12日
    縮短刑期執行完畢，有臺灣高等法院被告前案紀錄表1 份在
    卷可按，其於有期徒刑執行完畢，5 年內故意再犯本件有期
    徒刑以上之罪，依刑法第47條第1 項規定，為累犯，並加重
    其刑。原審以被告所犯不能安全駕駛動力交通工具罪犯行，
    事證明確，適用刑法第185 條之3 、第47條第1 項、第41條
    第1 項前段，刑法施行法第1 條之1 第1 項；並審酌被告於
    飲酒後呼氣酒精濃度達每公升0.88毫克，猶貿然騎乘機車上
    路，無視於自身安全，並對其他參與道路交通之不特定人之
    生命、身體及財產之安全亦有危害之虞，前有二次酒後駕車
    公共危險前科，再為本件犯行，犯後矯言卸責，不知省悟，
    兼衡其高中肄業、智識程度、家庭經濟及生活狀況等一切情
    狀，量處被告有期徒刑4 月，並諭知如易科罰金，以新臺幣
    1,000 元折算1 日。經核認事用法並無不合，量刑亦屬適當
    ，被告上訴意旨仍執前詞，指摘原判決不當，為無理由，應
    予駁回。
三、據上論斷，應依刑事訴訟法第455 條之1 第1 項、第3 項、
    第368 條，判決如主文。
本案經檢察官陳登燦到庭執行職務
中    華    民    國    100    年    10    月    19   日
                  刑事第十六庭  審判長法  官  施柏宏
                                      法  官  陳美芳
                                      法  官  洪榮家
以上正本證明與原本無異。
不得上訴。
中    華    民    國   100    年    10    月    19    日
                                      書記官  陳鈺甯
附錄本判決論罪之法條：
刑法第185條之3
服用毒品、麻醉藥品、酒類或其他相類之物，不能安全駕駛動力
交通工具而駕駛者，處一年以下有期徒刑、拘役或科或併科十五
萬元以下罰金。